---
title: "Trabajo Practico Nº 1 - Consigna 2: Patrones Espaciales y Temporales"
author: "*María Rosario Dávila Carrera, Camila Ailín Vila, Facundo Gonzalez Cura*"
date: "Clinica de Datos | UTDT, 2025"
output: 
  html_document:
    theme: flatly
    toc: true            # Activa el Table of Contents -> Indice
    toc_float: true      # Indice flotante a la izquierda
    collapsed: false     # Contraccion de la tabla de contenidos flotante
    smooth_scroll: false # Animacion de los desplazamientos de tabla
    code_folding: hide
    lang: ES-AR
---
# ¿Construir o mejorar? El mapa que define la política de vivienda en Argentina.

### Objetivo del Análisis

El objetivo general es analizar la magnitud y la evolución del déficit habitacional en Argentina, utilizando los datos de los Censos 2010 y 2022. Buscamos ir más allá del dato nacional para identificar las diferencias provinciales, distinguiendo el **déficit cuantitativo** (la insuficiencia en el stock de viviendas) del **déficit cualitativo** (viviendas con condiciones inadecuadas). El fin último es generar un diagnóstico preciso que sirva como insumo para el diseño de políticas públicas de vivienda y planificación urbana  focalizadas territorialmente.

Se pretende:

-   **Medir la magnitud total del déficit** (cuantitativo y cualitativo) **y su evolución** a nivel nacional entre 2010 y 2022.
-   **Mapear la distribución territorial del déficit** por provincias, identificando las regiones más críticas.
-   **Descomponer el déficit cualitativo para entender sus causas principales: hacinamiento, materiales inadecuados y falta de servicios básicos (agua y cloaca).
-   Comparar el crecimiento de la población y los hogares frente al crecimiento del parque de viviendas, para entender la brecha productiva.
-   Analizar la relación entre el déficit habitacional y la presencia de barrios populares (ReNaBaP).

## El Déficit Habitacional en Argentina

XXX

```{r Carga librerias, echo=TRUE, message=FALSE, warning=FALSE}
#---- Cargar librerías ----
library(tidyverse)
library(sf)
library(scales)
library(ggmap)
library(ggspatial)
library(knitr) 
library(gt) 
library(patchwork)
library(janitor)
library(gganimate)
library(gifski)

#---- Paleta de colores ----
library(RColorBrewer)
pastel <- brewer.pal(n = 8, name = "RdYlBu")
```

### Datasets

Para el análisis se utilizan los siguientes datasets:

-   [Comunas de la Ciudad de Buenos Aires](https://data.buenosaires.gob.ar/dataset/comunas)
-   [Información de los contactos realizados al Sistema Único de Atención Ciudadana (SUACI)](https://data.buenosaires.gob.ar/sv/dataset/sistema-unico-atencion-ciudadana) [^1]
-   [Arbolado público lineal](https://data.buenosaires.gob.ar/sv/dataset/arbolado-publico-lineal)

```{r Carga de BBDD, echo=TRUE, message=FALSE, warning=FALSE}
# ---- CABA ----
# Comunas que componen la CABA
comunas <- st_read("data/comunas.geojson",
                         stringsAsFactors = TRUE,
                         options = "ENCODING=UTF-8")
# ---- SUACI ----
# SUACI 2022
suaci_2022 <- read.csv("data/suaci_2022_arbolado.csv",
                       stringsAsFactors = TRUE,
                       encoding = "UTF-8")%>%
  clean_names()

# SUACI 2021
suaci_2021 <- read.csv("data/suaci_2021_arbolado.csv",
                       stringsAsFactors = TRUE,
                       encoding = "UTF-8")%>%
  clean_names()

# SUACI 2020
suaci_2020 <- read.csv("data/suaci_2020_arbolado.csv",
                       stringsAsFactors = TRUE,
                       encoding = "UTF-8")%>%
  clean_names()

# SUACI 2019
suaci_2019 <- read.csv("data/suaci_2019_arbolado.csv",
                       stringsAsFactors = TRUE,
                       encoding = "UTF-8")%>%
  
```
